【裁判字號】    99,家聲,510
【裁判日期】    991231
【裁判案由】    變更子女姓氏
【裁判全文】
臺灣板橋地方法院民事裁定             99年度家聲字第510號
聲  請  人  許惠雯
            許力川
共      同
法定代理人  蔡春美
上列當事人間請求變更子女姓氏事件，本院裁定如下：
    主    文
聲請人許惠雯、許力川之姓氏准予變更為母姓之「蔡」姓。
聲請程序費用新臺幣壹仟元由聲請人負擔。
    理    由
一、按有下列各款情形之一，法院得依父母之一方或子女之請求
    ，為子女之利益，宣告變更子女之姓氏為父姓或母姓：一、
    父母離婚者。二、父母之一方或雙方死亡者。三、父母之一
    方或雙方生死不明滿三年者。四、父母之一方顯有未盡保護
    或教養義務之情事者。民法第1059條第5 項有明文規定。按
    姓氏屬姓名權而為人格權之一部分，具有社會人格之可辨識
    性，與身分安定及交易安全有關外，姓氏尚具有家族制度之
    表徵，故賦予父母之選擇權，惟因應情勢變更，倘有事實足
    認變更子女之姓氏對其有利時，父母之一方或子女自得請求
    法院宣告變更子女之姓氏為父姓或母姓。
二、本件聲請意旨略以：聲請人許惠雯、許力川之父母於民國95
    年8 月1 日離婚，並約定聲請人等2 人由其母蔡春美監護，
    然聲請人之父於離婚後對聲請人之母有家庭暴力行為，對聲
    請人等造成心理壓力，均不願意再與父親碰面或有所瓜葛；
    再者，聲請人兩人現均由其母親及其娘家親人扶養照顧長大
    ，其等父親從未扶養或關心聲請人，故為聲請人之利益計，
    爰依法聲請變更聲請人許惠雯、許力川姓氏為從母姓「蔡」
    等語。
三、經查，聲請人所主張之上開事實，已提出戶籍謄本為證，及
    經本院依職權調取本院96年度家護字第1104號通常保護令卷
    宗核閱屬實，並據聲請人之法定代理人蔡春美到庭陳述：「
    如小孩改姓後，我前夫不會因為姓氏的問題來騷擾小孩，他
    們會藉口說要見小孩，但小孩都不想去」等語，而聲請人許
    惠雯亦稱：「因為爸爸有負債，不想讓負債的人再來找我們
    ，爸爸沒有與我們同住，現在也不知道在哪裡，在家暴令之
    後就不知道去哪了，爸爸那邊的家人也沒有照顧我們，爸爸
    也沒有付生活費給我們，都是媽媽在照顧我們。」，聲請人
    許力川則表示：「爸爸之前欠錢時，有人在門口找我，還貼
    紙條欠錢還錢。」等語（參見99年12月9 日非訟事件筆錄）
    。職是，本院審酌上情，認聲請人等之父母業已離婚，聲請
    人現均由其母擔任親權人，其父親並未提供聲請人生活上協
    助及支付聲請人扶養費，亦無探視子女，聲請人與父姓家族
    已無社會生活聯結，且因聲請人之父於離婚後猶有對渠等之
    母親為家庭暴力之行為，或因積欠債務致他人向聲請人索債
    ，致使聲請人等對其觀感均欠佳，可認聲請人對「許」姓並
    無身分認同感；再反觀聲請人等均跟隨母親共同生活並親近
    其家族，為使其融入母親「蔡」姓家族之生活，可認變更現
    有姓氏而從母姓對聲請人等較為有利。是聲請人本件請求，
    經核並無不合，依法應予准許，爰裁定如主文所示。
四、依非訟事件法第131 條之1 第2 項、第122 條第3 項，裁定
    如主文。
中    華    民    國    99    年    12    月    31    日
                      家事法庭  法  官  邱景芬
上列正本證明與原本無異。
如不服本裁定應於送達後10日內向本院提出抗告狀，並應繳納抗
告費新台幣1,000 元。
中    華    民    國    99    年    12    月    31    日
                                書記官  高小婷

司法院資訊處製作；財團法人民間司法改革基金會備份。
